【裁判字號】    94,上訴,3548
【裁判日期】    950328
【裁判案由】    妨害自由等
【裁判全文】
臺灣高等法院刑事判決
上  訴  人  臺灣板橋地方法院檢察署檢察官
被      告  乙○○
上列上訴人因被告妨害自由等案件，不服臺灣板橋地方法院94年
度訴字第1424號，中華民國94年9月27日第一審判決（起訴案號
：臺灣板橋地方法院檢察署94年度偵字第6175號），提起上訴，
本院判決如下：
    主  文
原判決撤銷。
乙○○共同傷害人之身體，處有期徒刑月，如易科罰金以佰
元折算壹日。
    事  實
一、乙○○與甲○○前有宿怨，乙○○與其同居男友楊志敏（已
    於民國94年1月13日死亡）、年籍不詳之「鄭明田」及另二
    名姓名年籍不詳之成年男子，共同基於傷害甲○○之犯意聯
    絡，於民國（下同）93年8月9日凌晨12時24分許，一同前往
    甲○○位於臺北縣樹林市○○街51巷6弄32號5樓住處，由乙○○按電鈴叫甲○○下樓，甲○○行至3樓樓梯間時，遇上
    乙○○、楊志敏、「鄭明田」及另一男子正要上樓（另一名
    同行之男子在樓下等待），因樓梯間狹窄，楊志敏、「鄭明
    田」及該男子即將甲○○強行帶至樓下，乙○○則上樓前往
    甲○○住處。甲○○被帶至一樓後，遭楊志敏、「鄭明田」
    及前述二名男子持木棒或以徒手毆打，並以鐵針插入其頭皮
    ，致受有左手第五掌骨骨折、左上臂挫傷、頭皮異物（鐵針
    ）插入傷之傷害。
二、案經甲○○告訴，由臺北縣政府警察局樹林分局移送臺灣板
    橋地方法院檢察署檢察官偵查起訴。
    理  由
一、前揭事實業據告訴人甲○○指訴歷歷，並有其提出之長庚醫
    院診斷書一紙在卷可資佐證。證人丁○○於本院審理時證稱
    ，乙○○是我朋友，當天晚上約11點至12點，她來我家按門
    鈴，我拿對講機，她說要找甲○○，當時甲○○在我家打牌
    ，被告要甲○○下去，她說要找甲○○講話，甲○○下去之
    後，我就將門關起來，沒有多久，我五樓門鈴響，我就開第
    一道門，看到被告，被告有喝一點酒，我不願意開門，她就
    說若不開門，就要打電話叫人上來，我就開門讓她進來，開
    門之後，本來我們四人要繼續打牌，她說我要跟你講話，妳
    卻要打牌，所以就將麻將桌翻掉，我看她喝很多酒，所以沒
    有辦法，就聽到樓下有人以台語講說「乙○○，來走」，我
    就到樓下看，看到甲○○叫救命，我就趕快打電話119叫救
    護車，在樓下等救護車的時候，乙○○拿戒指給甲○○，當
    時有監視錄影，我看了錄影帶，也不認識那些人，他們也不
    知道我住的地方，只有乙○○知道我住的地方，且知道甲○○是我的同居人，跟我住在一起，所以甲○○被打，與乙○○有關。證人丙○○證稱，當天晚上十二點多，我在丁○○
    家裡打牌，打到一半的時候，突然聽到樓梯有吵鬧的聲音，
    原來是被告上來，看樣子她有喝酒，她叫丁○○開門，讓她
    進來，她就將我們麻將桌掀了，而後甲○○如何被打，我不
    清楚，因為當時我在樓上。被告乙○○亦坦承，楊志敏係其
    男友，是日係其男友楊志敏以機車載伊至甲○○住處，由伊
    按電鈴叫甲○○下樓，伊有上樓，把麻將打掉，雖被告辯稱
    ，伊並未叫楊志敏毆打甲○○云云。惟被告如僅係受人之託
    ，欲將戒指交予甲○○，但被告既已於樓梯間見著甲○○，
    何以不即將戒指交予甲○○，又何以按電鈴叫甲○○下樓，
    任由與被告同行之人毆打甲○○，而告訴人並不認識楊志敏
    等人，與楊志敏當無何恩怨，楊志敏又係被告之男友，是日
    偕同被告到場，若非被告指使，則甲○○如何會由被告叫下
    樓，遭楊志敏等人毆打成傷，被告所辯，應為卸責之詞，不
    足採信，被告犯行堪以認定。
二、核被告所為，係犯刑法第277條第1項之傷害罪，被告與楊志
    敏、年籍不詳之「鄭明田」及另二名姓名年籍不詳之成年男
    子間，有犯意之聯絡及行為之分擔，均為共同正犯。原審採
    信被告之辯解，而為其無罪之諭知，容有未洽，檢察官提起
    上訴，指摘原判決不當，為有理由，應由本院將原判決撤銷
    改判，審酌被告之素行、犯罪之動機、手段、所生危害及其
    犯後態度等一切情狀，判處如主文所示之刑，並諭知如易科
    罰金時以佰元折算壹日之標準。
三、公訴意旨雖認共犯楊志敏等人，將甲○○自3樓樓梯間強押
    至1樓，認被告另犯刑法第302條第1項之妨害自由罪嫌云云
    。惟依甲○○所述，樓梯間較窄（見本院審判筆錄）。如再
    加上楊志敏等4人，當更形狹窄，則楊志敏等人將甲○○帶
    至樓下，當係為方便動手毆打甲○○之故，且自3樓樓梯間
    至1樓，所費時間極短，已難認楊志敏等人意在妨害甲○○
    之自由。況且被告當時已至5樓房內，未在現場，被告之帶
    同楊志敏到場，係意在傷害甲○○，並無證據證明被告事前
    即與楊志敏等人就妨害甲○○之自由，有犯意聯絡，縱認楊
    志敏等人臨時起意妨害甲○○自由，亦不能就此部分科被告
    以共犯之責，此部分不能證明被告犯罪，惟公訴人認此部分
    與前揭論罪之傷害犯行，有牽連犯之裁判上一罪關係，故不
    另為無罪之諭知。
據上論斷，應依刑事訴訟法第369條第1項前段、第364條、第299
條第1項前段，刑法第28條、第277條第1項、第41條第1項，罰金
罰鍰提高標準條例第1條前段、第2條前段，判決如主文。
本案經檢察官張秋雲到庭執行職務。
中    華    民    國    95    年    3    月    28     日
                  刑事第十一庭
                          審判長法  官  張連財
                                法  官  楊照男
                                法  官  林明俊
以上正本證明與原本無異。
檢察官如不服本判決，應於收受送達後十日內向本院提出上訴書
狀，其未敘述上訴之理由者並得於提起上訴後十日內向本院補提
理由書（均須按他造當事人之人數附繕本）。
被告不得上訴。
                                書記官  蕭進忠
中    華    民    國    95    年    4     月    3     日
本案論罪法條：
刑法第277條
傷害人之身體或健康者，處 3 年以下有期徒刑、拘役或 1 千元
以下罰金。


司法院資訊處製作；財團法人民間司法改革基金會備份。
